【裁判字號】    95,交訴,100
【裁判日期】    950822
【裁判案由】    公共危險
【裁判全文】
臺灣臺南地方法院刑事判決             95年度交訴字第100號
公  訴  人  臺灣臺南地方法院檢察署檢察官
被      告  丁○○
上列被告因公共危險等案件，經檢察官提起公訴（95年度偵字第
5922號），本院判決如下：
    主  文
丁○○服用酒類，不能安全駕駛動力交通工具而駕駛，處有期徒
刑伍月，如易科罰金，以銀元佰元即新臺幣玖佰元折算壹日。
被訴肇事逃逸之公共危險罪部分無罪。
    事  實
一、丁○○前於民國90年間，曾因酒後駕車之公共危險案件，經
    本院臺南簡易庭以90年度南交簡字第1367號刑事判決判處罰
    金2萬4千元，甫於91年9月3日執行完畢在案，猶不知戒慎，
    於95年2月20日晚間，在臺南縣新市鄉某工地飲酒，已達不
    能安全駕駛動力交通工具之程度後，仍於同日晚間7時50分
    許，自上開工地騎車牌號碼H8Y─025號重型機車，沿臺南縣
    永康市○○○路，由東往西方向行駛，嗣於同日晚間8時10
    分許，途經臺南縣永康市○○里○○○路37號前時，因不勝
    酒力，致駕車失控，不慎擦撞同向在前，由甲○所騎之腳踏
    車後，致甲○人、車倒地，而受有左小腿挫傷、撕裂傷等傷
    害後（過失傷害部分另由臺灣臺南地方法院檢察署檢察官為
    不起訴處分），丁○○所騎之機車繼續向前滑行，撞及黃秀
    玲停放於路邊之車牌號碼VZ－0118號自用小客車，丁○○因
    此摔下機車，當場昏迷。嗣經警據報前往處理，始查知上情
    。
二、案經臺南縣警察局永康分局報告臺灣臺南地方法院檢察署檢
    察官偵查起訴。
    理  由
壹、有罪部分
  一、訊據被告丁○○迭於警詢、偵訊及本院審理中坦認酒後駕
      車之犯行，並於本院審理時供承：伊於95年2月20日在新
      市鄉的工地飲用保力達後又喝2瓶啤酒，喝完啤酒坐不到5
      分鐘，就騎機車自新市工地駕車出發，約20分鐘後發生車
      禍。伊在騎車的過程中已經很醉了，不知道車禍如何發生
      ，擦撞前沒有看到被害人甲○騎的腳踏車，也沒有印象撞
      到黃秀玲的車子等語（見本院卷第59、60頁）；且被害人
      黃秀玲於警詢、偵訊中，及事發當天將被告自車禍現場送
      往奇美醫院救護之消防局人員丙○○於本院具結後均證述
      表示車禍當天，聞到被告身上有酒味（見警卷第12、13
      頁，偵查卷第5頁，本院卷第47、48頁），是被告確有服
      用酒類後駕駛動力交通工具於道路上行駛之犯行無訛。另
      外，被告於95年2月20日晚間8時10分許，駕駛上開車輛行
      經臺南縣永康市○○里○○○路37號前時，先自後擦撞被
      害人甲○所騎之腳踏車，致甲○人、車倒地後，又向前滑
      行撞及黃秀玲停放於路旁之小客車，而被害人甲○因此而
      受有左小腿挫傷、撕裂傷等傷害等情，除據被害人甲○於
      警詢、黃秀玲於警詢及偵訊時陳述明確外，並有卷附道路
      交通事故現場圖、道路交通事故調查報告表(一)、(二)、財團
      法人奇美醫院診斷證明書各1份及相片12張在卷可考（見
      警卷第8至14頁、第18至26頁；偵查卷第5頁）。是被告酒
      後駕車，未注意車前狀況，而追撞被害人甲○所騎之腳踏
      車之事實亦堪認定。而依被告上開所陳及被告發生車禍之
      過程可知，被告於飲用酒類後即駕車出發（5分鐘內），
      且於無特殊道路狀況下，無端追撞被害人甲○所騎之車輛
      ，顯見被告飲用酒類後應已達不能安全駕駛之狀態，灼然
      甚明，被告所涉重大違背安全駕駛部分事證明確，被告犯
      行洵堪認定，應依法論科。
  二、核被告丁○○所為係犯刑法第185條之3服用酒類不能安全
      駕駛動力交通工具而駕駛罪。本院審酌被告犯罪之動機、
      目的、手段，其犯罪後已坦白承認所為，且尚有2名就讀
      國小之子女需其撫養，而其現職為鐵工，每月收入約新臺
      幣2萬至3萬元，收入非豐，另被害人甲○因本件車禍所受
      之傷害程度非重，及被害人黃秀玲所駕駛之上開車輛之受
      損程度輕微，又被告肇事後已與被害人甲○、黃秀玲就民
      事損害賠償事宜達成和解，分別給付甲○、黃秀玲新臺幣
      1 萬3千元、2千元（見卷附臺南縣永康市調解委員會調解
      書2份），其犯罪後態度良好，惟其飲用酒類，已達不能
      安全駕駛之狀態，竟仍駕車於道路上行駛，其不顧道路上
      其他通行之人、車安全，惡性非微等一切情狀，量處如主
      文所示之刑，並諭知易科罰金之折算標準。
  三、末按被告行為後，刑法修正條文業於94年2月2日公布，95
      年7月1日施行。茲比較修正前、後刑法及相關法律與本案
      有關之修正前後規定如下：
（一）修正前刑法第41條第1項前段規定：「犯最重本刑為五年
      以下有期徒刑以下之刑之罪，而受六個月以下有期徒刑或
      拘役之宣告，因身體、教育、職業、家庭之關係或其他正
      當事由，執行顯有困難者，得以一元以上三元以下折算一
      日，易科罰金」；而被告行為時之易科罰金折算標準，修
      正前罰金罰鍰提高標準條例第2條前段（現已刪除）規定
      ，就其原定數額提高為1百倍折算1日，則依被告行為時之
      易科罰金折算標準，應以銀元3百元即新臺幣9百元折算1
      日。惟修正後刑法第41條第1項前段則規定：「犯最重本
      刑為五年以下有期徒刑以下之刑之罪，而受六個月以下有
      期徒刑或拘役之宣告者，得以新臺幣一千元、二千元或三
      千元折算一日，易科罰金」。比較修正前後之易科罰金折
      算標準，以修正前刑法第41條第1項前段之規定有利於被
      告，是應依刑法第2條第1項前段，適用修正前刑法第41條
      第1項前段之規定，定其易科罰金折算標準。
（二）修正後刑法施行前，刑法分則編有關罰金刑之貨幣單位係
      銀元；且依刑法分則編應處罰金者，應適用罰金罰鍰提高
      標準條例第1條、第4條之規定，亦即應按各該具體條文制
      定或修正之時間先後，定其提高之倍數。惟被告行為後，
      刑法施行法增訂第1條之1，於95年6月14日經總統公布，
      並自同年7月1日起施行；該條規定：「中華民國九十四年
      一月七日刑法修正施行後，刑法分則編所定罰金之貨幣單
      位為新臺幣。九十四年一月七日刑法修正時，刑法分則編
      未修正之條文定有罰金者，自九十四年一月七日刑法修正
      施行後，就其所定數額提高為三十倍。但七十二年六月二
      十六日至九十四年一月七日新增或修正之條文，就其所定
      數額提高為三倍」。亦即自95年7月1日起，刑法分則編所
      定罰金之貨幣單位，由銀元改為新臺幣。惟刑法施行法第
      1條之1係替代罰金罰鍰提高標準條例部分條文，與經換算
      後，該條例所定之罰金額度相同，僅係貨幣單位由銀元改
      為新臺幣，不發生有利、不利之問題，亦非法律變更刑度
      之條文，無比較新舊法之問題，併予敘明。
貳、無罪部分：
  一、公訴意旨另認被告丁○○騎車牌號碼H8Y─025號重型機車
      ，於95年2月20日下午8時10分許，在臺南縣永康市○○里
      ○○○路37號前，擦撞被害人甲○所騎之腳踏車，致被害
      人甲○受有前述傷害，而被告於抵達奇美醫院後，明知已
      駕車肇事，竟擅自離去返家，未留下任何聯絡資料，嗣經
      警循肇事車牌號碼追查，方知上情。因認被告另涉犯刑法
      第185條之4之肇事逃逸罪嫌。
  二、本件公訴人認被告涉犯刑法第185條之4駕車肇事逃逸之公
      共危險罪嫌，無非係以：被害人甲○及黃秀玲之陳述及卷
      附道路交通事故現場圖、道路交通事故調查報告表(一)、(二)
      、診斷證明書及照片數幀等事證，為其主要論據。然訊據
      被告堅詞否認有肇事逃逸之犯行，辯稱：伊當日已經喝醉
      了，且車禍發生時之撞擊力很大，伊又昏倒了，後來如何
      上救護車，離開醫院及返家等所有車禍後來發生的事，伊
      均不知情，若伊有心肇事逃逸，伊不會和被害人和解等語
      。
  三、按犯罪事實應依證據認定之，無證據不得認定犯罪事實，
      又不能證明被告犯罪者，應諭知無罪之判決，刑事訴訟法
      第154條、第301條第1項，分別定有明文。次按刑法第185
      條之4科以駕駛動力交通工具肇事，致人死傷而逃逸者刑
      責，其立法目的在維護交通安全，加強救護，促使駕駛人
      於肇事後，能對被害人即時救護，減少被害人之死傷。因
      此，若駕駛人肇事後被害人已獲得即時救護，駕駛人方才
      離去，即不該當前開肇事逃逸罪責。
  四、經查：
    （一）被告於95年2月20日下午8時10分許，騎上開機車在臺
          南縣永康市○○里○○○路37號前，先後擦撞甲○所
          騎之腳踏車及黃秀玲所停放之小客車，致甲○受有前
          述傷害及黃秀玲之車輛受損等事實，已如前述，故被
          告於前述時、地，確有駕車肇事，並致被害人甲○受
          傷及黃秀玲之車輛受損之事實無誤。
    （二）本件被告於車禍發生後，係由臺南縣消防局鹽行分隊
          隊員丙○○與乙○○一同前往救護，由莊信德駕車，
          乙○○隨車救護，將被告與被害人甲○一同送往財團
          法人奇美醫院醫院急診室救治，而被告於抵達該醫院
          後，護士人員欲為其量血壓時，被告不願配合，即自
          行下床，自急診室大門離開等情，亦據證人丙○○及
          乙○○於本院審理分別訊問時，一致結證明確，堪以
          認定（見本院卷第46至51頁）。然基於上開2位證人
          所述，及被害人甲○於警詢時所陳：肇事當時重型機
          車駕駛人（即被告）是躺在地上昏倒了。伊到醫院急
          診室大門，被護士小姐用輪椅推進去時，看見該H8Y
          －025號重型機車駕駛人（即被告）從病床上站起來
          未就醫就跑走了等語（見警卷第9頁），亦可得知，
          被告與被害人甲○係經丙○○駕駛救護車，將其2人
          一同送抵醫院，而被告離開醫院當時，已有救護人將
          被害人甲○送入奇美醫院急診室。是被告離開醫院當
          時，被害人甲○已獲得救護，揆諸上揭關於刑法第18
          5 條之4肇事逃逸罪要件之立法目的之說明可知，本
          件被告縱使未經被害人甲○同意離開醫院，亦未報警
          救護，亦不致擴大被害人甲○之身體損傷，或造成其
          死亡之結果，其離開醫院之行為，自與該罪之構成要
          件不相符，要難以該罪相繩。
  五、綜上所述，本件被告丁○○駕車肇事後離開醫院之行為，
      與刑法第185條之4肇事逃逸之構成要件不符，尚難僅因其
      有駕車肇事致人受傷，以及事後離開醫院等情事，即遽然
      指其有何前述肇事逃逸之犯行。此外，復查無其他事證，
      足以證明被告確有公訴人所指之肇事逃逸之公共危險犯行
      ，本件此部分尚不能證明被告犯罪，自應依法為無罪判決
      之諭知。
據上論斷，應依刑事訴訟法第299條第1項前段、第301條第1項，
刑法第2條第1項前段、第185條之3、修正施行前刑法第41條第1
項前段，刑法施行法第1條之1，廢止前罰金罰鍰提高標準條例第
2條，判決如主文。
本案經檢察官王誠到庭執行職務。
中    華    民    國    95    年    8     月    22    日
                  交通法庭   審判長法  官   陳志成
                                   法  官   卓穎毓
                                   法  官   莊玉熙
以上正本證明與原本無異。
如不服本判決應於送達後10日內向本院提出上訴狀。
                                    書記官   劉鴻瑛
中    華    民    國    95    年    8    月    25    日
附錄法條：
附錄本案論罪科刑法條全文：
刑法第185條之3：
服用毒品、麻醉藥品、酒類或其他相類之物，不能安全駕駛動力
交通工具而駕駛者，處一年以下有期徒刑、拘役或三萬元以下罰
金。


司法院資訊處製作；財團法人民間司法改革基金會備份。
